【裁判字號】    99,交聲,151
【裁判日期】    990820
【裁判案由】    違反道路交通管理處罰條例聲明異議
【裁判全文】
臺灣桃園地方法院交通事件裁定         99年度交聲字第151號
原處分機關    交通部公路總局新竹區監理所桃園監理站
異  議  人
即受處分人    甲○○
上列異議人即受處分人因違反道路交通管理處罰條例案件，不服
交通部公路總局新竹區監理所桃園監理站中華民國99年1 月27日
桃監裁罰字第裁52-DB0000000號違反道路交通管理事件裁決書所
為之處分（原舉發案號：桃警局交字第DB0000000 號），聲明異
議，本院裁定如下：
    主  文
原處分撤銷。
甲○○機車駕駛人，騎乘普通重型機車經測試檢定酒精濃度超過
規定標準，處罰鍰新臺幣萬元，壹年內不得考領普通重型機車
駕駛執照，並施以道路交通安全講習。
    理  由
一、原處分意旨略以：異議人即受處分人甲○○於民國99年1 月
    16日凌晨0 時20分許，騎乘車牌號碼GN5-331 號重型機車行
    經桃園縣桃園市○○路、文中北路，為桃園縣政府警察局交
    通隊警員當場攔停舉發，並以異議人有「酒後駕車，經呼氣
    酒測值為0.52mg/L」之違規為由，開立桃警局交字第DB0000
    000 號舉發違反道路交通管理事件通知單。嗣經原處分機關
    依道路交通管理處罰條例第35條第1 項第1 款之規定，裁處
    罰鍰新臺幣（下同）30,000元，並吊扣駕駛執照12個月，施
    以道安講習。
二、異議意旨略以：異議人於上揭違規時、地，係騎乘重型機車
    而有酒駕違規情事，且對此酒駕違規深感後悔，並已繳清上
    開罰鍰，惟原處分竟吊扣異議人之職業大貨車駕駛執照，異
    議人以駕駛職業大貨車為業，若吊扣該執照將嚴重影響異議
    人家中生計，為此聲明異議，請求將裁定中關於吊扣駕照部
    分撤銷等語。
三、按汽車駕駛人飲用酒類或其他類似物後其吐氣所含酒精濃度
    超過每公升0.25毫克或血液中酒精濃度超過百分之0.05以上
    者，不得駕車，道路交通安全規則第114 條第2 款定有明文
    。又按汽車駕駛人，駕駛汽車經測試檢定酒精濃度超過規定
    標準者，處15,000元以上60,000元以下罰鍰，並當場移置保
    管其車輛及吊扣其駕駛執照1 年，並應接受道路交通安全講
    習，道路交通管理處罰條例第35條第1 項第1 款、第24條第
    1 項第2 款分別定有明文。另按汽車駕駛人違反本條例規定
    ，應受吊扣駕駛執照處分，於汽車駕駛人係無駕駛執照駕車
    者，在所規定最長吊扣期間內，不得考領駕駛執照，道路交
    通管理處罰條例第67條第6 項亦有明定。
四、經查：
（一）異議人駕駛上開重型機車，於上揭時、地為警實施酒測勤
      務攔檢，並對其實施呼氣酒精濃度測試，檢測後發現其吐
      氣所含酒精濃度達0.52MG/L之事實，為異議人所不爭執，
      並有桃園縣政府警察局舉發違反道路交通管理事件通知單
      1 紙在卷可稽，是異議人於上揭時地經警實施呼氣酒精濃
      度測試之結果，其吐氣所含酒精濃度確已超過法定每公升
      0.25毫克之事實，自堪認定。
（二）又異議人既有前述酒後騎乘重型機車之違規事實，則原處
      分機關依上揭規定予以裁罰吊扣駕駛執照，固非無見，惟
      本件異議人持有之駕駛執照種類為職業大貨車駕駛執照，
      並未考領重型機器腳踏車駕駛執照，此有桃園監理站汽車
      駕駛人螢幕列印資料1 份附卷可證，依道路交通安全規則
      第61條第1 項第3 款、道路交通管理處罰條例第22條第1
      項第4 款等規定，領有職業大貨車駕駛執照者，僅得駕駛
      輕型機器腳踏車，不得駕駛重型機器腳踏車。異議人僅領
      有職業大貨車駕駛執照，未考領重型機器腳踏車駕駛執照
      ，猶騎乘重型機車，依據道路交通管理處罰條例第67條第
      6 項規定，其汽車駕駛人違反本條例規定，應受吊扣駕駛
      執照處分時，如係無駕駛執照駕車者，在所規定最長吊扣
      期間內，不得考領駕駛執照，根本不生同條例第68條不得
      吊扣其持有各級車類駕駛執照之問題，至為明確，原處分
      機關於職務上既已明知異議人並未持有重型機車駕照，即
      應依道路交通管理處罰條例第67條第6 項之規定，轉為裁
      罰異議人在所規定最長吊扣期間內（依同條例第35條第1
      項第1 款規定，吊扣駕照最長期間為1 年），不得考領重
      型機車駕照；詎原處分機關竟仍對異議人裁處吊扣（職業
      大貨車）駕駛執照之處分，於法即有違誤。
（三）再異議人本件酒後違規騎乘機車，復屬無照駕駛（領有大
      貨車駕照而竟駕駛重型機車），除成立首揭道路交通管理
      處罰條例第35條第1 項第1 款之違規外，另構成同條例第
      22條第1 項第4 款之交通違規。然按一行為違反數個行政
      法上義務規定而應處罰鍰者，依法定罰鍰額最高之規定裁
      處，行政罰法第24條第1 項前段定有明文。故異議人既係
      以一駕車行為，同時觸犯上述二項交通違規，依法自應從
      一重處罰之；而首揭道路交通管理處罰條例第35條第1 項
      第1 款所定之罰鍰額為1 萬5,000 元以上6 萬元以下，異
      議人另所違反之領有職業大貨車駕駛執照駕駛重型機車之
      罰鍰額至多僅係3,600 元，揆之前揭說明，自應從一重依
      該條例第35條第1 項第1 款處罰即可，併與敘明。
五、綜上所述，原處分機關裁處異議人甲○○應接受道路交通安
    全講習部分，並無違誤，惟就裁處吊扣駕駛執照12個月部分
    ，因未適用道路交通管理處罰條例第67條第6 項之規定，容
    有未恰。前述罰鍰、吊扣駕駛執照及接受道路交通安全講習
    因係原處分機關以一個裁決處分所作成，無從區分，其中一
    部份處分（按即吊扣駕駛執照部分）於法既有不符，即應由
    本院全部予以撤銷改判。從而，異議人提起本件聲明異議，
    為有理由，應由本院將原處分撤銷，自為裁罰如主文所示，
    以期適法。
據上論斷，應依道路交通管理處罰條例第87條第2 項，道路交通
案件處理辦法第20條前段，裁定如主文。
中    華    民    國    99    年    8     月    20    日
                  交通法庭法  官  林蕙芳
以上正本證明與原本無異。
如不服本裁定，應於裁定送達後5 日內向本院提出抗告狀。
                              書記官  莊凱男
中    華    民    國    99    年    8     月    25    日

司法院資訊處製作；財團法人民間司法改革基金會備份。
